【裁判字號】    97,審易,974
【裁判日期】    971016
【裁判案由】    詐欺
【裁判全文】
臺灣高雄地方法院刑事判決             97年度審易字第974號
公  訴  人  臺灣高雄地方法院檢察署檢察官
被      告  甲○○
上列被告因詐欺案件，經檢察官提起公訴（97年度偵字第6783號
），被告於本院準備程序進行中，就被訴犯罪事實為有罪之陳述
，經本院告知簡式審判程序意旨，並聽取公訴人及被告之意見後
，本院合議庭裁定由受命法官獨任依簡式審判程序審理，判決如
下：
    主  文
甲○○連續犯詐欺取財罪，處有期徒刑壹年，減為有期徒刑陸月
，如易科罰金，以銀元參佰元即新台幣玖佰元折算壹日；又犯詐
欺取財罪，兩罪，各處有期徒刑肆月，各減為有期徒刑貳月，如
易科罰金，均以新台幣壹仟元折算壹日。應執行有期徒刑玖月，
如易科罰金，以銀元參佰元即新台幣玖佰元折算壹日。
    事實及理由
一、本件犯罪事實及證據部分，除證據欄增列：被告甲○○於
    本院審理時之自白本院97年1 月14日96年度雄簡字第1068
    8 號民事宣示判決筆錄合會會員應得金額明細表存摺存
    款交易明細查詢結果列印楊昌禧律師事務所函台灣高雄
    地方法院97年6 月25日雄院高97司執治字第17556 號執行命
    令外，餘均引用檢察官起訴書之記載（詳如附件）。
二、本件被告甲○○所犯為死刑、無期徒刑或最輕本刑為3 年以
    上有期徒刑以外之罪，其於準備程序中就被訴事實為有罪之
    陳述，經法官告知簡式審判程序之旨，並聽取公訴人及被告
    之意見後，依刑事訴訟法第273 條之1 第1 項規定，裁定由
    受命法官獨任進行簡式審判程序，合先敘明。
三、被告於94年6 月1 日起至95年4 月1 日止為詐欺取財行為後
    ，刑法、刑法施行法業已於94年2 月2 日、95年6 月14日修
    正公佈，並均自95年7 月1 日施行，參酌最高法院95年5 月
    23 日 刑事庭第8 次會議決議，應依刑法第2 條第1 項之規
    定，為新舊法比較：
(一)、易科罰金之折算標準，經適用修正前刑法第41條、修正前罰
    金罰鍰提高標準條例第2 條（現已刪除）及現行法規所定貨
    幣單位折算新臺幣條例第2 條之結果，最高得以銀元300 元
    即新臺幣900 元折算1 日，依修正後刑法第41條之規定，則
    係以新臺幣1,000 元、2,000 元或3,000 元折算一日，比較
    結果，自以舊法有利於被告。
(二)、修正前刑法第33條第5 款規定：「罰金：1 元以上。」修正
    後該款規定「罰金：新台幣1000元以上」，是比較新舊法結
    果，以舊法較有利於行為人。
(三)、修正前具有刑法第56條連續犯之關係者，則以一罪論，然修
    正後之刑法業已刪除第56條連續犯之規定，則被告95年6 月
    30日前所犯數罪即應依修正後之數罪併罰之規定分論併罰。
    此刪除雖非犯罪構成要件之變更，但顯已影響行為人刑罰之
    法律效果，自屬法律有變更，仍應比較新舊法之規定。是比
    較結果，以修正前刑法之規定較有利於被告。
(四)、修正前刑法第51條第5 款規定：「宣告多數有期徒刑者，於
    各刑中之最長期以上，各刑合併之刑期以下，定其刑期。但
    不得逾20年。」，修正後刑法第51條第5 款則規定：「宣告
    多數有期徒刑者，於各刑中之最長期以上，各刑合併之刑期
    以下，定其刑期。但不得逾30年。」經比較新、舊法之結果
    ，以修正前刑法之規定較有利於被告。
(五)、經綜合比較結果，新法對被告並非有利，應依刑法第2 條第
    1 項前段之規定，適用行為時法即修正前之刑法處斷之。
四、核被告所為，各係犯刑法第339 條第1 項之詐欺取財罪。被
    告於95年6 月30日前所犯各次詐欺取財罪，時間緊接、方法
    相同，所犯又係構成要件相同之罪名，顯係基於概括犯意為
    之，應依修正前刑法第56條連續犯之規定論以一罪，並加重
    其刑。被告另於95年10月1 日、96年4 月1 日犯詐欺取財罪
    ，與前揭連續詐欺取財罪間，時間有間、犯意各別、行為互
    殊，應予分論併罰。爰審酌被告無力支付會款，竟仍招募合
    會而捏造實際不存在之人「潘秋梅」之名義充當會腳，以此
    詐術使被害人等陷於錯誤而交付會款，而受有財產上損害，
    其行為甚屬不當，且迄今尚未全數賠償被害人等、亦未與告
    訴人乙○○達成和解、取得諒解，惟衡被告犯後坦承犯行，
    態度尚可，素行尚可，有台灣高等法院被告前案紀錄表在卷
    ，暨其犯罪動機、目的、手段、生活狀況等一切情狀，分別
    量處如主文所示之刑，並諭知易科罰金之折算標準，定其應
    執行刑，復依刑法施行法第3 條之1 第2 項規定，適用修正
    前刑法第41條第1項規定，諭知易科罰金之折算標準。
五、本件被告犯罪時間在96年4 月24日以前，合於減刑條件，爰
    依中華民國96年罪犯減刑條例第2 條第1 項第3 款、第7 條
    、第9 條之規定，減其宣告刑，並諭知易科罰金之折算標準
    。
據上論斷，應依刑事訴訟法第273 之1 第1 項、第299 條第1 項
前段、第310 條之2 、第454 條第2 項，刑法第2 條第1 項前段
、（修正前）第56條、第339 條第1 項、（修正前、後）第41條
第1 項前段、（修正前）第51條第5 款，刑法施行法第1 條之1
、第3 條之1 第2 項，修正前罰金罰鍰提高標準條例第2 條前段
，中華民國96年罪犯減刑條例第2 條第1 項第3 款、第7 條、第
9條 ，判決如主文。
本案經檢察官吳正中到庭執行職務。
中    華    民    國    97    年    10    月    16    日
                  刑事第七庭  法  官  吳金芳
以上正本證明與原本無異。
如不服本判決，應於收受本判決後10日內向本院提出上訴書狀，
其未具體敘述理由者，應於上訴期間屆滿後20日內，向本院補提
上訴理由書狀（須按他造當事人之人數附繕本，勿逕送上級法院
）。
中    華    民    國    97    年    10    月    16    日
                              書記官  許珈綺
附錄本判決論罪科刑法條：
中華民國刑法第339條
（普通詐欺罪）
意圖為自己或第三人不法之所有，以詐術使人將本人或第三人之
物交付者，處5 年以下有期徒刑、拘役或科或併科1 千元以下罰
金。
以前項方法得財產上不法之利益或使第三人得之者，亦同。
前二項之未遂犯罰之。
附件：（4頁）


司法院資訊處製作；財團法人民間司法改革基金會備份。
